臺灣臺中地方法院民事判決
                                   111年度中簡字第1205號
原      告  新安東京海上產物保險股份有限公司臺中分公司

法定代理人  王文龍  
訴訟代理人  曾賜源  
被      告  陳啟裕  
上列當事人間侵權行為損害賠償（交通）事件，本院於民國111
年7月22日言詞辯論終結，判決如下：
    主      文
一、被告應給付原告新臺幣115,426元，及自110年12月14日起至
    清償日止，按週年利率百分之5計算之利息。
二、訴訟費用(除減縮部分外)由被告負擔。
三、本判決得假執行。
    事實及理由
壹、程序事項：
一、本件原告於起訴時原聲明請求被告給付新臺幣（下同）294,
    601元及自起訴狀繕本送達翌日起至清償日止，按週年利率
    百分之5計算利息（見本院卷第17頁），嗣最終變更聲明請
    求被告給付115,426元及上開法定遲延利息（見本院卷第122
    頁），核屬減縮應受判決事項之聲明，依民事訴訟法第255
    條第1項第3款規定，應予准許。　　
二、被告經合法通知，未於言詞辯論期日到場，核無民事訴訟法
    第386條所列各款情形，爰依原告之聲請，由其一造辯論而
    為判決。
貳、實體事項： 
一、原告主張：被告於民國109年6月1日，駕駛車牌號碼000-000
    0號自小客車，停在臺中市○○區○○街0巷00號處，因疏未注意
    有無來車，即擅自開啟車門，不慎撞損由原告所承保，訴外
    人即被保險人鄒孟娥駕駛之車牌號碼000-0000號自用小客車
    （下稱系爭車輛），致系爭車輛受損，經送修復後，共計支
    出修理費用294,601元（零件188,653元、工資52,612元、烤
    漆53,336元）。原告已依保險契約，辦理出險理賠並扣除零
    件折舊（零件折舊後為58,946元），及被告應負擔七成過失
    責任，是原告仍得請求被告賠償115,426元。爰依保險法第5
    3條第1項及民法侵權行為規定，代位請求被告賠償上開損害
    。並減縮後聲明：如主文第一項所示。
二、被告未於言詞辯論期日到場，亦未提出書狀為任何聲明或陳
    述。
三、本院之判斷：
  ㈠原告主張被告應負侵權行為損害賠償責任，為有理由：
　　按因故意或過失，不法侵害他人之權利者，負損害賠償責任
    ，民法第184條第1項前段定有明文。次按汽車臨時停車或停
    車，汽車駕駛人或乘客開啟或關閉車門時，應注意行人、其
    他車輛，並讓其先行，且應於開啟或關閉車門時，確認安全
    無虞後，再將車門開啟至可供出入幅度，迅速下車並關上車
    門，道路交通安全規則第112條第5項第3、4款分別定有明文
    。經查：
　⒈原告主張被告開啟車門前，未注意是否有其他輛，貿然開啟
    車門，致碰撞系爭車輛，致系爭車輛受損之事實，有估價單
    、車損照片、統一發票、行車執照可佐（見本院卷第26-45
    頁）。並經本院向臺中市政府警察局調閱本件道路交通事故
    之道路交通現場圖、道路交通事故調查報告表、談話紀錄表
    、酒精測定紀錄表、補充資料表、初步分析研判表、現場照
    片、車損照片可參（見本院卷第53-85頁）。又依鄒孟娥於
    警詢時表示：我駕車由雷中街2巷往雷中街方向行駛，緩緩
    直行，聽到碰撞聲則趕緊下車，撞到才知道發生車禍，來不
    及反應等語（見本院卷第61頁），被告於警詢時表示：我將
    車停放在雷中街2巷37號前，我才剛開一下車門，車門就遭
    左後方直行車輛碰撞，我一開車門就被撞等語（見本院卷第
    59頁），可見倘被告在開啟車門前，稍加回頭觀察留意即可
    注意系爭車輛之動態，並依其距離之遠近，判斷能否開啟車
    門，即可避免危險之發生。足認被告在未注意其他車輛，並
    讓其先行，亦未確認安全無虞之情況下，即貿然開啟車門，
    導致本案交通事故發生，被告顯有過失甚明。
　⒉系爭車輛之受損，既係來自於被告貿然開啟車門擦撞所致，
    與被告之過失駕駛行為自具相當因果關係。原告主張被告應
    負侵權行為損害賠償責任，應屬有據。
  ㈡按被保險人因保險人應負保險責任之損失發生，而對於第三
    人有損失賠償請求權者，保險人得於給付賠償金額後，代位
    行使被保險人對於第三人之請求權，但其所請求之數額，以
    不逾賠償金額為限，保險法第53條第1項定有明文。次按不
    法毀損他人之物者，被害人得請求賠償其物因毀損所減少之
    價額，民法第196條定有明文，且依該規定請求賠償物被毀
    損所減少之價額，得以修復費用為估定標準，但以必要者為
    限，如修理材料以新品換舊品，應予折舊（最高法院77年度
    第9次民事庭會議決議(一)決議要旨參照）。經查：
    原告已依保險契約支付系爭車輛修復費用294,601元，其中
    零件188,652元、工資52,612元、烤漆53,336元，而該零件
    材料係以新品更換舊品，零件費用自應考量折舊因素，計算
    原有舊零件之價值。而系爭車輛於106年12月出廠，有行車
    執照在卷可稽（見本院卷第25頁），依行政院所頒「固定資
    產耐用年數表」及「固定資產折舊率表」之規定，小客車之
    耐用年數為5年，依定率遞減法每年折舊千分之369，並參酌
    「營利事業所得稅查核準則」第95條第8項所定：「固定資
    產提列折舊採用定率遞減法，以1年為計算單位，其使用期
    間未滿1年者，按實際使用之月數相當於全年之比例計算之
    ，不滿1月者，以月計」，則至本件車禍事故之日即109年6
    月1日止，系爭車輛已使用2年6月，依上開方式扣除折舊額
    後，原告請求之必要零件費用58,946元，應屬有據。再加計
    工資52,612元、烤漆53,336元。從而，原告請求賠償車輛修
    理費164,894元，應屬必要費用。
  ㈢按保險法第53條第1項所定之「保險人代位權」，乃法定債之
    移轉，固無待乎被保險人另為債權移轉行為，惟其為「債之
    移轉」之性質與民法之規定究無不同，故保險人依該條項規
    定代位行使被保險人對於第三人之損害賠償請求權時，該第
    三人即得適用民法第299條第1項規定，援引其於受通知時所
    得對抗被保險人之事由，對抗保險人。次按損害之發生或擴
    大，被害人與有過失者，法院得減輕賠償金額，或免除之。
    前2項之規定，於被害人之代理人或使用人與有過失者，準
    用之，民法第217條第1項、第3項明文規定。再按汽車行駛
    時，駕駛人應注意車前狀況及兩車併行之間隔，道路交通安
    全規則第94條第3項定有明文。經查：
　⒈依鄒孟娥於警詢時表示：我駕車由雷中街2巷往雷中街方向行
    駛，緩緩直行，聽到碰撞聲則趕緊下車，撞到才知道發生車
    禍等語（見本院卷第61頁）。佐以系爭車輛右前車頭有擦撞
    損，有補充資料、車損照片可佐（見本院卷第69、77頁）。
    倘鄒孟娥稍加觀察留意前方停放車輛動態，應可防免本件車
    禍發生，足認鄒孟娥駕車系爭車輛，於車禍發生時有未注意
    車前狀況之違規，就本件車禍之發生亦有過失，而適用過失
    相抵之規定。
　⒉本院審酌雙方就本件車禍事故之過失情節及原因力之大小，
    認就本件損害之發生，應由被告負擔70%過失比例，而由原
    告負擔30%過失比例。從而，原告得請求被告賠償之金額為1
    15,426元（計算式：164,894×0.7＝115,426元，元以下四捨
    五入）。
　㈣本件原告對被告上開侵權行為損害賠償債權，核屬無確定期
    限之給付，自應經原告之催告而未為給付，被告始負遲延責
    任。準此，原告請求被告自起訴狀繕本送達之翌日即110年1
    2月14日起（見本院卷第91頁之本院送達證書）至清償日止
    ，按週年利率5%計付遲延利息，核與民法第229條第2項、第
    233條第1項前段、第203條規定相符，應予准許。
四、綜上所述，原告依據保險代位及侵權行為之法律關係，請求
    被告給付其115,426元，及自110年12月14日起至清償日止，
    按週年利率百分之5計算之利息，為有理由，應予准許。
五、本件判決之事證已臻明確，其餘攻擊防禦方法，經審酌後，
    認均與判決結果無影響，爰不一一論述。
六、本件係依民事訴訟法第427條第1項規定適用簡易訴訟程序，
    並為被告敗訴之判決，依同法第389條第1項第3款規定，法
    院應依職權宣告假執行。
參、訴訟費用負擔之依據：民事訴訟法第78條。
中　　華　　民　　國　　111 　年　　7  　月　   29　　日
                      臺灣臺中地方法院臺中簡易庭
                                  法　官　陳佩怡
以上正本係照原本作成。
如不服本判決，應於送達後20日內，向本院提出上訴狀並表明上
訴理由，如於本判決宣示後送達前提起上訴者，應於判決送達後
20日內補提上訴理由書（須附繕本）。如委任律師提起上訴者，
應一併繳納上訴審裁判費。
中　　華　　民　　國　　111 　年　　7  　月　　29　　日
                                  書記官　許千士